【裁判字號】    88,易,2934
【裁判日期】    890627
【裁判案由】    違反農藥管理法
【裁判全文】
臺灣臺南地方法院刑事判決                        八十八年度易字第二九三四號
    公  訴  人  臺灣台南地方法院檢察署檢察官
    被      告  洽益化學股份有限公司  設台南縣將軍鄉長榮村一六五號
    代  表  人  陳銀柱
    被      告  乙○○
右列被告等因違反農藥管理法案件，經檢察官提起公訴 (八十八年度偵字第一一二二
六號)，本院判決如左：
    主  文
乙○○連續製造偽農藥，累犯，處有期徒刑參月，如易科罰金，以參佰元折算壹日。
洽益化學股份有限公司之受雇人，因執行業務犯製造偽農藥之罪，處罰金參萬元。
    事  實
一、乙○○前因違反農藥管理法，經台灣彰化地方法院於民國八十五年四月二日以八
    十五年易字第三五九號判處有期徒刑四月，於八十五年五月二十三日執行完畢，
    係臺南縣將軍鄉長榮村一六五號「洽益化學股份有限公司」（下稱洽益公司）之
    受雇人（總經理），負責農藥之製造、販賣業務之執行。明知製造農藥，所含有
    效成分不得低於容許下限及不得含有與核准成分不符之有效成分，竟基於製造及
    販賣偽農藥之概括犯意，自八十七年十二月間某日起，在前開處所製造「滅賜松
    」農藥時，多次違法滲雜或抽換其中化學成份，使該農藥有效成分含量低於容許
    下限及含有與核准成份不符之有效成分，並多次販賣予苗栗縣大湖鄉明德農藥行
    等處。嗣經苗栗縣政府農業局於八十八年五月二十二日在明德農藥行查獲前開偽
    農藥一瓶，經檢驗有效成分後查悉上情。
二、案經苗栗縣政府移送台灣台南地方法院檢察署檢察官偵查起訴。
    理  由
一、訊據被告洽益公司代表人陳銀柱及被告乙○○均坦承前開遭查扣送驗農藥係洽益
    公司所製造、販賣之情，惟被告乙○○否認有製造偽農藥犯意，辯稱：可能是員
    工在製作過程中，因原料桶相同但其上標示英文不同而誤滲；且伊僅負責財務，
    製造流程部分是一位黃雲虎員工負責云云；經查，(1)被告洽益公司所製造、販賣
    予案外人明德農藥行之前開農藥，經台灣省農業藥物毒物試驗所檢驗及複驗結果
    ，有效成分（滅賜松）含量低於容許下限，且含有與核准不符之成分（比加普）
    之事實，有該所八十七年七月三十一日、八十七年十一月四日分別出具之000
    00000號及0000000Ｂ號之檢驗報告二紙在卷可稽，足認被告洽益公
    司生產之農藥，確有化學成分不符，而為偽農藥之情事。(2)證人馮海東即藥物毒
    物試驗所系主任，於本院八十八年度易字第二五０一號案中到庭證稱：「滅賜松
    主要的成分應是滅賜松，其他的是一些輔劑，成品的名稱是由各個廠商決定，但
    滅賜松是一定要有的主要成分，比加普是另外一種殺蟲劑，在滅賜松內應是沒有
    的。比加普在台灣取得登記的只有四家，被告公司並沒有在登記之列，且滅賜松
    是一種乳劑，比加普是固體狀態，製作設備不同，所以被告公司不可能在製作過
    程中取得比加普，也沒有誤認的可能，製作含有滅賜松的農藥，所要加入的輔劑
    或溶劑都沒有跟比加普相類似的」等語在卷（參本院八十八年度易字第二五０一
    號卷附八十八年十一月十九日訊問筆錄），再參諸被告所僱用之員工黃雲虎亦證
    稱其已在該公司從事調配含有滅賜松之農藥三年多等語（參同前筆錄），則其更
    無因桶子相同而將狀態完全不同且取得不易之比加普誤滲入滅賜松之理。被告乙
    ○○辯稱係員工不解英文標示致發生成分不符云云，顯不足採。(3)被告乙○○亦
    自承本案發生時，伊為公司總經理，且公司代表人即其父親陳銀柱於六、七年前
    即已不管事，參以被告乙○○自承該公司本係家族企業，足見被告乙○○確係被
    告洽益公司之受雇人。洽益公司既以經營農藥之製造、販賣營利為目的，則被告
    洽益公司就農藥之製造、販賣等事務，自屬擔任總經理之被告乙○○執行業務範
    圍。被告乙○○辯稱伊無製造偽農藥之犯意，僅負責財務云云，尚無可採。綜上
    所述，本件事證明確，被告洽益公司及乙○○之犯行，洵堪認定。
二、核被告乙○○所為係犯農藥管理法第四十三條第一項製造偽農藥及同法第四十五
    條第一項明知為偽農藥而販賣罪，其所犯上開二罪，均時間緊密，犯罪構成要件
    相同，顯係基於概括犯意反覆為之，為連續犯，均應依刑法第五十六條之規定分
    別以一罪論，並加重其刑，公訴人漏未論及連續犯，似有未洽，並予敘明；又被
    告所犯上開二罪間，有方法結果之牽連關係，應依刑法第五十五條之規定從一重
    之連續製造偽農藥罪處斷；另查洽益公司為法人，被告乙○○為被告洽益公司之
    受雇人，因執行職務犯農藥管理法第四十三條之罪，依同法第四十七條之規定，
    被告洽益公司亦應科以罰金。被告乙○○前因違反農藥管理法，經台灣彰化地方
    法院於八十五年四月二日以八十五年易字第三五九號判處有期徒刑四月，於八十
    五年五月二十三日執行完畢等情，有台灣台南地方法院被告全國前案紀錄表在卷
    可稽。被告於有期徒刑執行完畢，五年內再犯本件有期徒刑以上之罪，為累犯，
    依法加重其刑。爰審酌被告洽益公司為專業製造農藥公司，竟擅自變更農藥成分
    ，嚴重影響廣大消費群眾之權益、被告乙○○為洽益公司之總經理，執行洽益公
    司製造、販賣業務，所犯本罪數量之危害及其犯後態度等一切情狀，量處如主文
    所示之刑，有期徒刑部分並定易科罰金之標準。至於本件供製造偽農藥所用之器
    械、原料，原依農藥管理法第五十二條第一項規定，本應沒收，然上開物品既未
    扣案，為免日後執行困難，爰不另為沒收之諭知。
據上論斷，應依刑事訴訟法第二百九十九條第一項前段，農藥管理法第四十三條第一
項、第四十五條第一項、第四十七條，刑法第十一條前段、第五十六條、第五十五條
、第四十一條、第四十七條，罰金罰鍰提高標準條例第一條前段、第二條，判決如主
文。本案經檢察官甲○○到庭執行職務
中      華      民      國    八十九    年      六      月    二十七    日
                                  臺灣臺南地方法院刑事第四庭
                                          法  官    張  意  聰
                                          法  官    楊  惠  芬
                                          法  官    卓  穎  毓
右正本證明與原本無異。
如不服本判決，應於判決送達後十日內，向本院提出上訴狀。
                                          書記官    黃  子  起
中      華      民      國    八十九    年      六      月    三十      日
附錄法條：
農藥管理法第四十三條第一項：
製造、加工或輸入偽農藥者，處三年以下有期徒刑，得併科五萬元以下罰金。
農藥管理法第四十五條第一項：
明知為偽農藥，而販賣或意圖販賣而陳列、儲藏或為之分裝者，處二年以下有期徒
刑，得併科五萬元以下罰金。
農藥管理法第四十七條：
法人之代表人、法人或自然人之代理人、受僱人或其他從業人員，因執行業務，犯第
四十三條或第四十五條之罪者，除依各該條規定處罰其行為人外，對該法人或自然人
亦科以各該條文罰金。


司法院資訊處製作；財團法人民間司法改革基金會備份。
